臺灣板橋地方法院刑事判決　　　　　　　　　　　　九十二年度訴字第一一三七號
　　公　訴　人　臺灣板橋地方法院檢察署檢察官
　　被　　　告　乙○○
右列被告因違反槍砲彈藥刀械管制條例等案件，經檢察官提起公訴（九十二年度偵緝
字第五七八號、第五七九號），本院判決如左：
    主  文
乙○○意圖為自己不法之所有，侵占離本人所持有之物，處罰金參仟元，如易服勞役
，以參佰元折算壹日。又變造汽車駕駛執照，足以生損害於公眾及他人，累犯，處拘
役伍拾日，如易科罰金，以參佰元折算壹日。變造之「丙○○」汽車駕駛執照上「乙○○」相片壹張，沒收之。
被訴未經許可持有可發射子彈具有殺傷力之槍枝及子彈部分無罪。
    事  實
一、乙○○前於民國八十四年間，因違反麻醉藥品管理條例案件，經本院於八十四年
    五月十九日以八十四年度少訴字第三九號判決，判處有期徒刑二年八月確定，於
    八十五年六月二十七日假釋出監；嗣於八十六年間，因犯搶奪、竊盜罪，經本院
    以八十六年度訴字第一七六一號判決，分別判處有期徒刑十月、四月，應執行有
    期徒刑一年確定，前開假釋經撤銷，入監接續執行殘行一年二月四日，復於八十
    八年二月十二日縮短刑期假釋出監，並交付保護管束，嗣於八十八年七月十日假
    釋期滿而執行完畢。又於八十五年間因違反麻醉藥品管制條例案件，經臺灣高等
    法院於八十九年四月二十七日，以八十八年度上訴字第四七九號判決判處有期徒
    刑五月確定，嗣於八十九年十一月二日執行完畢。其猶不知悔改，於九十一年間
    某日，在臺北縣三重市○○○路之中正路郵局內，拾獲己○○所有之全民健康保
    險卡一紙（己○○所有之全民健康保險卡，於同年九月中旬，在臺北縣三重市○○○路六十四巷口遭不知姓名年籍之人竊取，而脫離其本人持有），竟意圖為自
    己不法之所有，將之侵占入己。復於九十二年二月十二日上午九時許，在臺北縣
    三重市○○路之地下道，拾獲丙○○所有汽車駕駛執照一紙（丙○○所有之汽車
    駕駛執照原置於其所有車牌號碼Ｕ四—六九九三號自用小客車內，該車於九十二
    年二月九日，在臺北縣蘆洲市○○路二十八號對面，遭不知姓名年籍之人竊取，
    而脫離其本人持有），竟另行基於意圖為自己不法所有之犯意，侵占入己，並於
    翌日（二月十三日），基於變造特種文書之犯意，在其位於臺北縣三重市○○○
    街八十九號五樓之住處內，以換貼自己照片方式變造丙○○之汽車駕駛執照一紙
    ，足生損害於丙○○及監理機關對於汽車駕駛人管理資料之正確性。嗣於同年二
    月十三日晚上十一時二十分許，在臺北縣蘆洲市○○街七十一巷十八號前為警查
    獲，並扣得己○○之全民健康保險卡及上開經變造之「丙○○」汽車駕駛執照各
    一紙，始查悉上情。
二、案經臺北縣政府警察局蘆洲分局報請臺灣板橋地方法院檢察署檢察官偵查起訴。
    理  由
壹、有罪部分：
一、右揭犯罪事實，業據被告乙○○先後於警詢、檢察官訊問及本院審理時坦承不諱
    ，核與被害人己○○、丙○○於警詢時證述之情節相符，並有臺北縣政府警察局
    蘆洲分局搜索扣押筆錄、扣押物品目錄表、贓物認領保管單各一份在卷足憑。此
    外，復有己○○之全民健保卡及經變造之「丙○○」汽車駕駛執照一張扣案可稽
    ，本案事證明確，被告犯行堪以認定，應依法論科。
二、核被告乙○○所為，係犯刑法第三百三十七條侵占離本人所持有之物罪、第二百
    十二條之變造特種文書罪。又被告於本院審理時供稱：「（問：撿到健保卡時有
    沒有想過將來撿到證件都要留在身上當作自己的使用？）沒有，我只是單純把撿
    到的東西放在身上而已。」等語（見本院九十三年一月六日審判筆錄第十六頁）
    ，足見被告於侵占己○○全民健保卡時，尚無侵占脫離本人持有之物之概括犯意
    ，嗣拾獲丙○○之汽車駕駛執照，始另行起意侵占之。是被告上開二次侵占犯行
    ，犯意各別，並無連續犯之概括犯意，公訴人認為有連續犯之關係，尚有誤會，
    應予更正。另被告於九十二年二月十二日拾獲並侵占丙○○之汽車駕駛執照，旋
    即於翌日（二月十三日）換貼自己照片而變造之，足見被告侵占汽車駕駛執照之
    目的，在於變造該特種文書，因此被告第二次侵占犯行與變造特種文書犯行間，
    有方法、目的之牽連犯關係，應依刑法第五十五條後段規定，從一重之變造特種
    文書罪論處，並與前第一次侵占犯行分論併罰。又被告前於八十四年間，因違反
    麻醉藥品管理條例案件，經本院於八十四年五月十九日以以八十四年度少訴字第
    三九號判決，判處有期徒刑二年八月確定，於八十五年六月二十七日假釋出監；
    嗣於八十六年間，因犯搶奪、竊盜罪，經本院於八十六年訴字第一七六一號判決
    ，分別判處有期徒刑十月、四月，應執行有期徒刑一年確定，前開假釋經撤銷，
    入監接續執行殘刑一年二月四日，復於八十八年二月十二日縮短刑期假釋出監，
    並交付保護管束，嗣於八十八年七月十日假釋期滿而執行完畢；又於八十五年間
    因違反麻醉藥品管制條例案件，經臺灣高等法院於八十九年四月二十七日，以八
    十八年上訴字第四七九號判決判處有期徒刑五月確定，嗣於八十九年十一月二日
    執行完畢，此有臺灣高等法院被告全國前案記錄表一份附卷可稽，其有期徒刑執
    行完畢後，五年以內再犯本件有期徒刑以上之罪（變造特種文書部分），係屬累
    犯，應依刑法第四十七條規定加重其刑。爰審酌被告之素行、前科、智識程度，
    犯罪之目的、手段、所生危害、犯後坦承犯行等一切情狀，分別量處如主文之刑
    ，並分別諭知易服勞役及易科罰金之折算標準，以示懲儆。
三、至於扣案之變造「丙○○」汽車駕駛執照上之被告乙○○相片一張，係為被告所
    有，且為供犯變造特種文書所用之物，應依刑法第三十八條第一項第二款規定沒
    收之。
貳、無罪部分：
一、公訴意旨略以：被告乙○○於九十一年間某日，持有可發射子彈具有殺傷力之仿
    ＧＬＯＣＫ廠半自動手槍製造之玩具手槍換裝土造金屬槍管而成改造手槍一支（
    槍枝管制編號：0000000000號）及改造子彈二顆、土造子彈四顆，並
    交由丁○○（涉犯槍砲彈藥刀械管制條例案件，現由本院另案審理中）寄藏於臺
    北縣三重市○○街一０八巷一八號某處。嗣於同年十月二十八日，戊○○（涉犯
    槍砲彈藥刀械管制條例案件，現亦由本院另案審理中）因受被告託付前往上址向
    丁○○取回上開槍彈，戊○○自上址取得上開槍彈後，於同日凌晨一時許為警當
    場查獲，並扣得上開改造手槍一把及改造子彈二顆、土造子彈四顆。因認乙○○
    涉犯違反槍砲彈藥刀械管制條例第十一條第四項之未經許可持有可發射子彈具有
    殺傷力之槍枝罪嫌及第十二條第四項之未經許可持有子彈罪嫌云云。
二、按犯罪事實應依證據認定之，無證據不得認定犯罪事實；又不能證明被告犯罪者
    ，應諭知無罪之判決，刑事訴訟法第一百五十四條第二項、第三百零一條第一項
    分別定有明文。又犯罪事實之認定，應憑真實之證據，倘證據是否真實尚欠明確
    ，自難以擬制推測之方法，為其判斷之基礎；而認定犯罪事實之證據係指足以認
    定被告確有犯罪行為之積極證據而言，該項證據自須適合於被告犯罪事實之認定
    ，始得採為斷罪資料（參照最高法院五十三年臺上字第六五六號、二十九年上字
    第三一○五號判例）。且刑事訴訟上證明之資料，無論其為直接或間接證據，均
    須達於通常一般之人均不致有所懷疑，而得確信其為真實之程度，始得據為有罪
    之認定，若其關於被告是否犯罪之證明未能達此程度，而有合理懷疑之存在，致
    使無從形成有罪之確信，根據「罪證有疑，利於被告」之證據法則，即不得遽為
    不利被告之認定（參照最高法院七十六年臺上字第四九八六號判例）。其以情況
    證據（即間接證據）斷罪時，尤須基於該證據在直接關係上所可證明之他項情況
    事實，本乎推理作用足以確證被告有罪，方為合法，不得徒憑主觀上之推想，將
    一般經驗上有利被告之其他合理情況逕予排除（參照最高法院三十二年上字第六
    七號判例）。而依法治國家之刑事訴訟原則，檢察官除提起公訴外，尚須維持公
    訴，負有說服責任，其舉證責任之目的，係在充分證明被告確有如公訴所指之犯
    罪事實，從而其舉證責任應存在於刑事訴訟程序之全程，且於舉證不足以使法院
    產生有罪之確信時，為終局的舉證責任未盡，是故，於公訴程序，用以證明犯罪
    事實之證據之蒐集、提出、及說服之責任，在於檢察官，刑事訴訟法第一百六十
    一條第一項規定檢察官就被告犯罪事實，應負舉證責任，並指出證明之方法，即
    明示其旨，至於修正前刑事訴訟法第一百六十三條第一項及修正後刑事訴訟法第
    一百六十三條第二項關於法院調查證據之規定，乃指法院應於訴訟當事人舉證之
    範圍內，依職權或聲請，循刑事訴訟法第一百六十四條以下關於證據調查之程序
    及方法而為調查，以將檢察官及其他當事人之舉證轉換為法院之證據認知，究明
    證據之證據能力與證明力，非謂法院得逾越公正第三者地位，代檢察官蒐集證據
    ，否則不啻破壞訴訟三方關係，衍生由法院證明被告犯罪，或檢察官與法院協同
    證明被告犯罪等嚴重悖反法治國家原則之結果，影響人民對於法院中立客觀之信
    賴，最高法院八十七年臺非字第一號判決謂：「按法院固應依職權調查證據，但
    並無蒐集證據之義務。刑事訴訟法第三百七十九條第十款規定應於審判期日調查
    之證據而未予調查之違法，解釋上應不包括蒐集證據在內，其調查之範圍，以審
    判中案內所存在之一切證據為限，案內所不存在之證據，即不能責令法院為發現
    真實，應依職權從各方面詳加蒐集、調查。」即宣示相同意旨，可供參考。
三、公訴人認被告乙○○涉有前揭犯行，無非以同案被告戊○○、丁○○之供述及證
    人李嘉辰之證言，且被告亦自承其與同案被告戊○○、證人李嘉辰間無宿怨舊仇
    ，同案被告戊○○、證人李嘉辰無需設詞誣攀，其二人證詞應可採信。復有可發
    射子彈具有殺傷力之仿ＧＬＯＣＫ廠型半自動手槍製造之玩具手槍更換土造金屬
    槍管而成之改造手槍一支（槍枝管制編號：0000000000號）、改造子
    彈二顆及土造子彈四顆扣案足憑。而同案被告戊○○所持有為警查獲之上開改造
    手槍，經送內政部警政署刑事警察局以性能檢驗法、試射法鑑定結果：認送鑑定
    改造上開手槍一支（槍枝管制編號：0000000000號），係由仿ＧＬＯ
    ＣＫ廠型半自動手槍製造之玩具手槍更換土造金屬槍管而成之改造手槍，機械性
    能良好，認具殺傷力，改造子彈二顆、土造子彈四顆，可擊發，有殺傷力，此有
    該局九十一年十一月十一日刑鑑字第０九一０三０二０七０號鑑驗通知書一紙在
    卷可稽等情，為其主要論據。訊據被告堅詞否認有何公訴人所指之犯行，辯稱：
    扣案之槍枝、子彈不是我的，是戊○○為了交保才會這麼說，丁○○說我偷他手
    機，跟我有糾紛，李嘉辰是丁○○的小弟，所以才會對我不利，而且槍枝是在戊○○身上查獲的，這件事與我無關等語。
四、經查：
  (一)、本案查獲過程係臺北縣政府警察局三重分局警員，於九十一年十月二十八日凌
      晨一時許，在臺北縣三重市○○街一０八巷十八號前，查獲戊○○持有系爭槍
      彈。戊○○於警詢及檢察官偵查時供稱係受綽號「石頭」即被告乙○○之請託
      ，向丁○○取回系爭槍彈，檢警根據其供詞另追查乙○○及丁○○是否涉案，
      檢察官以乙○○及丁○○亦涉犯槍砲彈藥刀械管制條例罪嫌，於九十一年十二
      月二十三日自動檢舉簽分偵案辦理。嗣經偵查後認為系爭槍彈原為乙○○所有
      ，丁○○自乙○○處收取系爭槍彈，並代乙○○寄藏之，戊○○嗣受乙○○託
      付向丁○○取回槍彈，乙○○、戊○○涉犯持有槍彈罪、丁○○涉犯寄藏槍彈
      罪。惟乙○○身分未明，尚未傳喚到庭，檢察官先於九十二年二月十七日將戊○○、丁○○提起公訴（現由本院另案審理中），嗣於同年四月十二日將乙○○提起公訴（即本案審理部分）。因此，戊○○、丁○○就其涉犯槍砲彈藥刀
      械管制條例案件，在本院另案審理部分，固立於被告地位進行供述，惟就本件
      被告乙○○是否涉犯持有槍彈罪而言，戊○○、丁○○二人於經具結後，應依
      有關人證之規定進行訊問（刑事訴訟法第二百八十七條之二參照）。次按刑事
      訴訟法第一百五十九條之五規定：「被告以外之人於審判外之陳述，雖不符前
      四條之規定，而經當事人於審判程序同意作為證據，法院審酌該言詞陳述或書
      面陳述作成時之情況，認為適當者，亦得為證據。當事人、代理人或辯護人於
      法院調查證據時，知有第一百五十九第一項不得為證據之情形，而未於言詞辯
      論終結前聲明異議者，視為有前項之同意。」。本案證人戊○○、丁○○、李
      嘉辰分別於警詢、偵查中之證述，雖屬傳聞證據，然業據被告於本院審理中同
      意作為證據（見本院九十二年十一月四日準備程序筆錄），自得採為證據，合
      先敘明。
  (二)、證人戊○○先於警詢時證稱：「：：：槍是在我身上查獲，但不是我的，是綽
      號『阿彰』所有的，我是受『阿彰』委託將此槍還給別人。」等語（見臺灣板
      橋地方法院檢察署九十一年度偵字第二０八五九號偵查卷宗，下稱偵查卷，第
      八頁）；嗣於檢察官初訊時稱：「我是在昨天（指九十一年十月二十七日）晚
      上受綽號『阿張』的人哀求，要我幫他帶回去，我就答應」等語（見偵查卷第
      十四頁）；嗣於檢察官偵訊時改稱：「手槍、彈匣、子彈是向朋友『阿雄』借
      來的，我因為好奇借來看看，是被抓到前幾天借來的，我不敢講『阿雄』之真
      實姓名，『阿雄』交給我時就是這樣，我沒動過，『阿雄』說這支手槍不能擊
      發。」等語（見偵查卷第十九頁）；嗣於檢察官再次偵訊時又改稱：「我是好
      奇才向丁○○拿槍，上次檢察官訊問筆錄說『阿雄』給的，是因為我怕說出來
      ，他會找我麻煩。」等語（見偵查卷第二十二頁），迨至檢察官再次訊問時又
      改稱：「槍是『石頭』的，我只是借來看而已，槍是丁○○拿給我的，我沒有
      經過『石頭』的同意，『石頭』之真實姓名我不知道。」等語（見偵查卷第四
      十一頁）。證人於本院審理則供稱：「槍是在我身上查到的，是丁○○交給我
      的，之前被告跟我提過有東西放在丁○○那裡，但沒有說是什麼東西，後來丁○○打電話給我，要我過去那裡拿東西，約我到李嘉辰家裡見面，去到那裡我
      才知道是槍。他說那是乙○○的，要拿去還人家，因為那時候我與乙○○感情
      很好，而他們（指乙○○與丁○○）之間感情不好，所以我自作主張去向丁○○拿。我跟他（指丁○○）提過很久，他才同意我去拿，我看到真正東西後，
      才知道是槍。」等語（見本院九十三年一月六日審判筆錄）。可知證人戊○○
      對於扣案之改造手槍究竟為何人所有乙節，於警詢時稱是「阿彰（阿璋諧音，
      丁○○之綽號）」所有，檢察官偵查時先稱是「阿張」（阿璋諧音，丁○○之
      綽號）所有，又改稱為「阿雄」所有，再稱是「丁○○」所有，復又改稱是「
      石頭」所有，前後證述反覆不定，已非一致。另就證人戊○○持有槍彈之目的
      乙節，其先稱「受他人委託、哀求還給別人（按：意指被動持有槍彈）」，嗣
      稱「與乙○○感情很好，自作主張向丁○○要（按：意指主動持有槍彈），或
      稱「好奇借來看看（按：與他人受託無關）」等語，可見證人戊○○之證述不
      盡一致，差異頗大。再就證人戊○○於本院審理時之證述而言，其既不知被告
      乙○○所說之物為何，卻積極主動向證人丁○○索求，且被告及證人丁○○將
      價值頗高、持有者通常會極力隱藏之槍彈輕率交由不知情之人轉交，亦不合常
      情，容有瑕疵可指。況且，依據民法動產所有權之認定係以占有為原則，扣案
      槍彈既自證人戊○○身上查獲，在無其他證據證明之前，可推定持有者為系爭
      槍彈之所有權人，證人戊○○因此涉犯持有槍彈罪嫌，另在本院他案審理中，
      證人戊○○極有可能為掩飾乙○○自己犯行對於案情有所保留、隱藏，其可信
      度頗值懷疑，本案自難僅憑尚有瑕疵可指之證人證詞，遽爾認定被告持有系爭
      槍彈之犯罪事實。
  (三)、至於證人丁○○對於系爭槍彈之來源為何乙節，先於警詢時證稱：「槍彈不是
      我給戊○○的，槍彈是戊○○之朋友『石頭』的，寄放在李嘉辰處，戊○○只
      是去拿。戊○○來拿槍時，李嘉辰不在，是我把槍交給戊○○。」等語（見偵
      查卷第二十五頁）；嗣於檢察官訊問時則供稱：「乙○○來李嘉辰家的時候，
      我和李嘉辰都在，他說要藏槍，李嘉辰本來說不要，他自己就把槍藏起來，藏
      在房間裡。（問：李嘉辰不在，你如何進入他家？）鐵門沒鎖。（問：對戊○○說槍是放在守望相助亭下方有何意見？）我隨便跟他說的。」等語（見偵查
      卷第四十七頁）；復於本院調查時證稱：（問：戊○○去拿槍時，你是否在場
      ？）在，他半夜過來的，被告把槍寄放在我乾弟弟家樓下的路邊守望相助亭下
      方，亭子下面有夾層，他藏好之後有跟我講過，但確實地方我並不知道，因為
      有一次我問他槍放在哪裡，他告訴我藏在那邊，並不是託我保管。」等語（見
      本院九十二年六月十八日訊問筆錄）；又於本院審理時供稱：「我與被告有仇
      ，所以剛剛我不敢說實話，現場的『石頭』就是被告，但我不確定槍是不是他
      的，我當時另案被禁見，戊○○的案子傳我去開庭，開庭前戊○○要求我這樣
      講的。：：：（問：戊○○為何找你拿槍？）他打電話給我，說他問被告有關
      槍的事情，問不出來，所以打電話問我知不知道。我說好像就在守望相助亭，
      他要我帶他去找，打了很多次電話，第三次我才同意帶他去，因為他說找不到
      。在此一個禮拜前，警察曾經到過李嘉辰家裡抓人，所以我不願意帶他過去。
      到了現場，由戊○○自己找，找到一包東西，就帶到李嘉辰家去看，後來他把
      槍拿出來，藏在腰間口袋裡，之後警察就來了。」等語（見本院九十三年一月
      六日審判筆錄）。是證人丁○○對於系爭槍彈是否為被告所有、藏置在李嘉辰
      房間或守望相助亭底下等情節，先後供述並非一致，亦與證人戊○○證述之情
      節有所出入，顯有瑕疵可指。衡諸證人丁○○與被告素有仇怨，為證人丁○○
      證述明確，亦為被告所自承，其證詞之真實性，容有探究之餘地；且證人戊○○無論前往李嘉辰住處或守望相助亭底下取獲槍枝，證人丁○○均在現場，證
      人丁○○、戊○○就此證述一致，證人丁○○因此涉犯寄藏槍彈罪嫌，現由本
      院另案審理中，證人丁○○亦有可能為掩飾自己犯行，對於相關案情有所保留
      、隱藏，其可信度頗值懷疑，本案自難憑尚有瑕疵可指之證人證詞，遽爾認定
      被告持有系爭槍彈之犯罪事實。
  (四)、至於證人李嘉辰雖於檢察官訊問時證稱：「槍是『石頭』（指乙○○）的」等
      語（見偵查卷第四十六頁反面）。然而證人李嘉辰對於系爭槍彈之來源乙節，
      證稱：「不知道槍放在那裡。」、「我知道戊○○一直向丁○○要槍。」等語
      （見偵查卷第四十六頁反面），其對於槍枝來源均無所悉，何以知悉槍彈是被
      告所有？且證人李嘉辰於檢察官偵查時先證稱：「槍沒有放在我家裡。」，復
      改稱：「石頭放槍時，我不在，我不知他怎麼進去的」等語（見偵查卷第四十
      七頁正、反面），可知系爭槍彈於證人戊○○為警查獲前是否藏放證人李嘉辰
      之住處，證人李嘉辰與證人丁○○之陳述，顯有出入。且證人李嘉辰於檢察官
      訊問時先稱系爭槍彈並無置於其住處，復改稱系爭槍彈雖藏放於其住處，惟被
  告前來藏放槍彈時其不在住處內，不知被告是如何進入，其先後供述不一。再
      衡諸證人李嘉辰係證人丁○○之「小弟」，此為證人李嘉辰證述明確（見偵查
      卷第四十六頁），是證人李嘉辰恐因自己及證人丁○○涉有寄藏槍彈之罪，對
      於相關案情之陳述，顯有保留或不實之處，是其證詞之真實性，容有探究之餘
      地。因此，公訴人認為被告與證人戊○○、李嘉辰間無宿怨舊仇，無需設詞誣
      攀之情，遽爾採認其等之證詞，尚嫌速斷。末查，上開扣案之槍彈經鑑定結果
      ，均認有殺傷力，此有內政部警政署刑事警察局九十一年十一月十一日刑鑑字
      第０九一０三０二０七０號鑑驗通知書一紙在卷可憑，惟此僅能證明扣案之槍
      彈具有殺傷力，至於扣案槍彈是否為被告所持有、證人丁○○是否自被告處收
    取  扣案槍彈、是否寄藏於李嘉辰住處或守望相助亭底下、被告是否請請戊○○
    代  為取回等情，均無法證明。
五、綜上所述，本案既均查無其他積極證據足資證明被告乙○○確有違反槍砲彈藥刀
    械管制條例地十一條第四項及第十二條第四項之罪，自不能以推測或擬制之方法
    ，以為裁判之基礎，而遽為被告有罪之認定，本案此部分既不能證明被告犯罪，
    自應諭知被告無罪之判決。
據上論斷，應依刑事訴訟法第二百九十九條第一項前段、第三百零一條第一項，刑法
第三百三十七條、第二百十二條、第五十五條、第四十七條、第四十一條第一項前段
、第四十二條第二項、第三十八條第一項第二款、罰金罰鍰提高標準條例第一條前段
、第二條，判決如主文。
本案經檢察官甲○○到庭執行職務
中      華      民      國      九十三      年    一    月    二十九    日
                                      臺灣板橋地方法院刑事第七庭
                                          審判長法  官  鄭水銓
                                                法  官  楊志雄
                                                法  官  侯志融
右正本證明與原本無異。
如不服本判決，應於判決送達後十日內，向本院提出上訴狀。
                                                書記官  吳進安
中      華      民      國      九十三      年    一    月    二十九    日
附錄論罪科刑法條全文：
中華民國刑法第二百十二條
偽造、變造護照、旅券、免許證、特許證及關於品行、能力服務或其他相類之證書、
介紹書，足以生損害於公眾或他人者，處一年以下有期徒刑、拘役或三百元以下罰金
。
中華民國刑法第三百三十七條
意圖為自己或第三人不法之所有，而侵占遺失物、漂流物或其他離本人所持有之物者
，處五百元以下罰金。
